【裁判字號】    99,交上訴,4
【裁判日期】    990318
【裁判案由】    公共危險
【裁判全文】
臺灣高等法院高雄分院刑事判決         99年度交上訴字第4號
上  訴  人
即  被  告  乙○○
選任辯護人  陳豐裕律師
上列上訴人因被告公共危險案件，不服臺灣高雄地方法院98年度
交易字第99號中華民國98年11月30日第一審判決（起訴案號：臺
灣高雄地方法院檢察署98年度偵字第15742 號），提起上訴，本
院判決如下：
    主  文
原判決撤銷。
乙○○犯肇事致人傷害逃逸罪，累犯，處有期徒刑肆月，如易科
罰金，以新台幣壹仟元折算壹日。
    事  實
一、乙○○於民國98年5 月12日上午2 時45分許，駕駛0110-UN
    號自小客車沿高雄市新興區○○○路行駛至自立二路，欲左
    轉自立二路時，疏未注意甲○○駕駛之0003－WQ號自用小客
    車已開啟警示燈號而暫停在自立二路114 號前慢車道上，因
    而撞及甲○○之車輛，致甲○○之車輛再追撞前方停放之97
    87－UF號自用小客車，造成甲○○受有胸壁挫傷、左肘挫傷
    等傷害（過失傷害部分未據告訴）。乙○○明知肇事，亦可
    預見0003－WQ號自用小客車之駕駛人因此受傷及倘未即時協
    助救護將造成更大之損害，詎乙○○仍當場駕車逃離現場，
    而未為必要之協助及救護。嗣經甲○○報警處理，乃為警循
    線查獲。
二、案經高雄市政府警察局新興分局移送臺灣高雄地方法院檢察
    署檢察官偵查起訴。
    理  由
一、證據能力之說明：
    (一)按公務員職務上製作之紀錄文書、證明文書，除顯有不可
      信之情況外，亦得為證據，刑事訴訟法第159 條之4 第1
      款定有明文。道路交通事故現場圖、道路交通事故調查報
      告表(一)(二)係員警基於職務依現場狀況所記載，其內容並不
      涉及主觀之判斷或意見之記載，即屬於上述條款所稱文書
      之範疇，自有證據能力。
    (二)高雄市立聯合醫院診斷書係從事業務之人依業務上過程所
      須製作之病歷紀錄文書所製作，因病歷係通常業務上之記
      載，記錄時亦無預見日後將作為證據之偽造動機，其虛偽
      之可能性較小，且如讓製作者以口頭方式在法庭上再重述
      過去之事實或數據，實際上有其困難，具有一定程度之不
      可代替性，復無顯不可信之情況，依刑事訴訟法第159 條
      之4 規定，上開文書應具有證據能力。
二、訊據上訴人即被告乙○○（下稱被告）否認有肇事致人傷害
    逃逸犯行，辯稱其不知0003－WQ號自用小客車之駕駛人在車
    上，亦不知其受傷，並無肇事致人傷害而逃逸等語。
三、經查，被告於事實欄所載時地因疏未注意而駕車撞及被害人
    甲○○駕駛之0003－WQ號自小客車，致甲○○之車輛再追撞
    前方停放之9787－UF號自用小客車，造成甲○○受有胸壁挫
    傷、左肘挫傷等傷害，被告則當場駕車逃離現場等事實，業
    據證人甲○○於原審審理中結證明確（見原審交易卷第12頁
    正、反面），並有道路交通事故現場圖、道路交通事故調查
    報告表(一)(二)、車損照片、現場監視器翻拍照片、高雄市立聯
    合醫院診斷書附卷可稽（見警卷第6 －8 、11－15頁），應
    已明確。被告辯稱其不知0003－WQ號自用小客車之駕駛人在
    車上，亦不知其受傷，並無肇事致人傷害而逃逸等語。然被
    告於原審陳述其駕車撞及被害人甲○○駕駛之0003－WQ號自
    小客車後，甲○○有駕車在後追趕等語（見原審審交易卷第
    12頁），足見被告該時應已知悉0003－WQ號自小客車之駕駛
    在車上；再參諸被告駕駛10110-UN號自小客車撞及甲○○駕
    駛之0003－WQ號自小客車後，被告駕駛之10110-UN號自小客
    車前保險桿斷裂掉落地上，有被告駕駛之10110-UN號自小客
    車車損照片在卷足憑，且甲○○駕駛之0003－WQ號自小客車
    遭被告之車撞擊後，再追撞前方停放之9787－UF號自用小客
    車，已如前述，可見被告駕駛之10110-UN號自小客車撞擊甲
    ○○駕駛之0003－WQ號自小客車之力量甚大，衡諸常情，被
    告當無不知甲○○受此猛力撞擊將受有傷害，被告辯稱不知
    甲○○受傷，顯無可採。另於碰撞之一刻，固與兩車行進間
    互為撞擊之明確認知對方車輛內有人之情不同，但0003－WQ
    號自小客車係暫停路邊，並亮起警示，足見該車甫有人駕
    駛暫停，與一般正常路邊停車無人駕駛之情有間，是本件碰
    撞一刻縱未立即明確目睹，車上有駕駛人坐於其內，依當時
    客觀情境，亦可預見車內有人之可能性，其無視強力碰撞後
    猶逕自逃逸，仍難謂無致人受傷之認知，其猶為逃逸，仍難
    脫免刑責。綜上各情，被告已知悉駕車撞擊甲○○駕駛之
    0003－WQ號自小客車，將造成該車上之甲○○受傷，竟仍駕
    車逃離現場，而未停車為必要之協助及救護，被告有肇事致
    人傷害而逃逸之故意甚明。從而，被告駕車肇事致人傷害而
    逃逸犯行，事證明確，堪以認定。
四、核被告所為，係犯刑法第185 條之4 之肇事致人傷害而逃逸
    罪。又被告前因違反槍砲彈藥刀械管制條例案件，於95年間
    經法院判處有期徒刑3 月確定，於96年1 月30日易科罰金執
    行完畢，又因犯詐欺案件，於96年11月間，經法院判處有期
    徒刑3 月，減為有期徒刑1 月15日確定，於97年4 月1 日易
    科罰金執行完畢，有被告前案紀錄表在卷可憑，被告前受有
    期徒刑執行完畢後，5 年內故意再犯本件法定刑為有期徒刑
    以上之罪，為累犯，應依法加重其刑。再被告固駕車肇事致
    人傷害而逃逸，然甲○○僅受有胸壁挫傷、左肘挫傷等傷害
    ，傷勢尚輕，且甲○○受撞擊後猶能立即駕車追趕被告，足
    見甲○○並未因被告逃逸而造成更大之損害，再被告其後亦
    已與甲○○和解，有和解書附卷可稽（見偵查卷第9 頁），
    甲○○亦已陳明原諒被告（見原審交易卷第12頁反面），是
    倘科以被告法定刑最低度刑及依累犯規定加重後，衡諸一般
    法律情感，仍嫌過重，顯情堪憫恕，爰依刑法第59條規定酌
    減其刑。
五、原審據以論處被告罪刑，固非無見。惟查，被告有上開情堪
    憫恕之情，原審未依依刑法第59條規定酌減其刑，尚有未當
    。被告上訴意旨否認犯罪，指摘原判決不當，雖無理由，惟
    原判決既有上可議，仍應由本院將原判決撤銷改判。爰審酌
    被告駕車疏忽撞擊甲○○受傷後，竟未施以救助，旋即逃逸
    ，所為實有不該，惟念及甲○○傷勢尚輕，且被告事後已與
    甲○○達成和解，甲○○亦表明不願追究之意等一切情狀，
    量處如主文所示之刑，並諭知易科罰金之折算標準。
據上論結，應依刑事訴訟法第369 條第1 項前段、第364 條、第
299 條第1 項前段，刑法第185 條之4 、第47條第1 項、第59條
、第41條第1 項，判決如主文。
本案經檢察官李門騫到庭執行職務。
中    華    民    國    99    年    3     月    18    日
                  刑事第八庭    審判長法  官  洪兆隆
                                      法  官  張盛喜
                                      法  官  郭玫利
以上正本證明與原本無異。
如不服本判決應於收受本判決後10日內向本院提出上訴書狀，其
未敘述上訴理由者，並得於提起上訴後10日內向本院補提理由書
狀（均須按他造當事人之人數附繕本）「切勿逕送上級法院」。
中    華    民    國    99    年    3     月    18    日
                                      書記官  梁美姿
附錄本件判決論罪科刑法條
刑法第185條之4：
駕駛動力交通工具肇事，致人死傷而逃逸者，處6 月以上5 年以
下有期徒刑。

司法院資訊處製作；財團法人民間司法改革基金會備份。
